【裁判字號】    98,抗,8
【裁判日期】    980430
【裁判案由】    拍賣抵押物
【裁判全文】
臺灣嘉義地方法院民事裁定                 98年度抗字第8號
抗  告  人  甲○○
                        巷8弄.
代  理  人  張雯峰律師
            奚淑芳律師
相  對  人  丙○○
            乙○○
上  二  人
共同代理人  丁○○
上列抗告人因與相對人間拍賣抵押物事件，對於中華民國98年2
月18日本院98年度司拍字第47號所為裁定提起抗告，本院裁定如
下：
    主  文
抗告駁回。
抗告費用新台幣壹仟元由抗告人負擔。
    理  由
一、本件抗告意旨略以：一般抵押權，因先有被擔保之債權存在
    ，而後抵押權始得成立，與最高限額抵押權係在一定金額之
    限度內，擔保現在已發生或將來可能發生之債權不同。又，
    一般抵押權登記實務上固常有存續期間一項，惟抵押權係以
    擔保債務之清償為目的，從屬於債權而存在，從而，於債權
    未消滅前抵押權縱有存續期間屆滿情事，抵押權仍不消滅，
    故抵押權存續期間之約定與登記，在法律上原不俱任何意義
    。最高法院著有86年度台上字第2769號、87年度台上字第
    727號判決可供參照。而本件如附表所示不動產之抵押權登
    記為「權利種類：抵押權」、「存續期間：自民國82年11月
    23日至83年11月23日」、「擔保債權總金額：新臺幣100,00
    0,000元」，顯係一般抵押權而非最高抵押權，因此於設定
    抵押權時債權尚未發生，自不在抵押權擔保範圍內。原裁定
    認案外人謝陳彩欽於89年7月25日分別向相對人借款，顯然
    受擔保之債權發生於抵押權設定之後，足見抵押權設定時本
    件債權根本未發生，則相對人主張之債權即不在系爭不動產
    抵押權擔保範圍內，原裁定漏未注意而裁定准許拍賣系爭不
    動產，即應廢棄，並駁回相對人於原審之聲請云云。
二、相對人答辯則以：案外人謝陳彩欽前向相對人借款60,000,0
    00元，約定於83年11月23日清償，並於借款時交付票面金額
    為60,000,000元、付款人為第一商業銀行股份有限公司、案
    外人謝陳彩欽背書、發票日為83年11月23日之遠期支票以為
    憑證，且將如附表所示不動產設定抵押權以擔保相對人上開
    債權。嗣案外人因周轉困難而屢經相對人同意延期清償，乃
    簽立切結書並於89年12月31日簽發票面金額15,000,000元之
    本票交相對人丙○○、30,000,000元之本票交相對人乙○○
    收執為憑。相對人與案外人謝陳彩欽間債權債務關係至為明
    顯，原裁定依形式審查原則准予拍賣於法有據，抗告人如主
    張系爭債權不存在，應另行訴訟爭執等語，並提出上開支票
    、切結書為證。
三、按扺押權人，於債權已屆清償期而未清償者，得聲請法院拍
    賣抵押物，就其賣得價金而受清償；民法第873條第1項定有
    定有明文。是抵押權人依此項規定聲請拍賣抵押物係屬非訟
    事件，法院所為准駁之裁定，無確定實體法上法律關係存否
    之性質，於債權及抵押權之存否無既判力，故只須其抵押權
    已經依法登記，且債權已屆清償期而未受清償，法院即應為
    准許拍賣抵押物之裁定。至於實體上法律關係有爭執之人，
    為求保護其權利，應另提起實體訴訟，以求解決。次按不動
    產所有人設定抵押權後，將不動產讓與他人者，依民法第86
    7條但書規定，其抵押權不因此而受影響，抵押權人得本於
    追及其物之效力實行抵押權。（最高法院74年臺抗字第431
    號判例參照）。
四、經查，本件相對人以案外人謝陳彩欽前向其借款，並以如附
    表所示不動產為向相對人借款之擔保，乃於82年11月間設定
    1億元之抵押權，清償日期約定為83年11月23日，經登記在
    案，詎清償期屆至後，案外人尚未清償上述債權，復於86年
    9月15日將如附表所示不動產讓與相對人，為此聲請拍賣抵
    押物以資受償，並提出上述支票、切結書、他項權利證明書
    、土地登記謄本、抵押權設定契約書等為證。依相對人提出
    之上開證據為形式上之審查，相對人主張系爭抵押權已依法
    登記，且債權已屆清償期而未受清償乙情，足堪認定，是原
    審據此准許相對人拍賣抵押物之聲請，即無不合。抗告意旨
    以前揭情詞指摘原裁定不當，核屬對於實體權利存否之爭執
    ，並非本件裁定程序所得審究，依首開說明，自應就其爭執
    之實體事項，另行起訴，以資解決。是抗告人提起本件抗告
    ，請求廢棄原裁定，即無理由，應予駁回。
五、又依法應由關係人負擔費用者，法院裁定命關係人負擔時，
    應一併確定其數額；前項費用之負擔有相對人者，準用民事
    訴訟法有關訴訟費用之規定，非訟事件法第24條第1項及同
    法第21條第2項分別定有明文。本件抗告業經駁回在案，依
    上開法條規定，本院應予確定訴訟費用額。茲因抗告人提起
    本件抗告，除繳納抗告費1,000元外，未有其餘訴訟費用之
    支出。是以，本件應由抗告人負擔之訴訟費用額確定為1,00
    0元。
六、據上論結，本件抗告為無理由，依非訟事件法第46條、第21
    條第2項、第24條第1項，民事訴訟法第495條之1第1項、第
    449條第1項、第95條、第78條，裁定如主文。
中    華    民    國    98    年    4     月    30    日
                  民一庭法  官  游悅晨
本裁定除以適用法規顯有錯誤為理由，並經本院許可外，不得再
抗告。如提起再抗告，應於收受後10日內委任律師為訴訟代理人
向本院提出再抗告狀，並繳納再抗告費新台幣1,000元。
上為正本係照原本作成。
中    華    民    國    98    年    4     月    30    日
                        書記官  張富
┌──────────────────────────────────────────────────────────────┐
│ 附表：                                                                                                  98年度抗字第8號    │
├──┬───────────────────────────┬─┬────────────┬─────────┬──────┤
│ 編 │        土          地          坐          落        │地│    面            積    │                  │            │
│    ├───┬────┬────┬────┬────────┤  ├──┬──┬──────┤  權  利  範  圍  │備        考│
│ 號 │縣  市│鄉鎮市區○   段   ○ ○  段 │  地        號  │目│公頃│公畝│  平方公尺  │                  │            │
├──┼───┼────┼────┼────┼────────┼─┼──┼──┼──────┼─────────┼──────┤
│1   │嘉義縣│民雄鄉  │豐收    │        │110             │田│    │22  │91.35       │432分之117        │所有權人:林 │
│    │      │        │        │        │                │  │    │    │            │                  │梨        │
├──┼───┼────┼────┼────┼────────┼─┼──┼──┼──────┼─────────┼──────┤
│2   │嘉義縣│民雄鄉  │豐收    │        │113             │田│    │02  │31.00       │432分之117        │所有權人:林 │
│    │      │        │        │        │                │  │    │    │            │                  │梨        │
├──┼───┼────┼────┼────┼────────┼─┼──┼──┼──────┼─────────┼──────┤
│3   │嘉義縣│民雄鄉  │豐收    │        │116             │田│    │24  │37.14       │432分之117        │所有權人:林 │
│    │      │        │        │        │                │  │    │    │            │                  │梨        │
├──┼───┼────┼────┼────┼────────┼─┼──┼──┼──────┼─────────┼──────┤
│4   │嘉義縣│民雄鄉  │豐收    │        │116-1           │田│    │    │65.94       │432分之117        │所有權人:林 │
│    │      │        │        │        │                │  │    │    │            │                  │梨        │
└──┴───┴────┴────┴────┴────────┴─┴──┴──┴──────┴─────────┴──────┘


司法院資訊處製作；財團法人民間司法改革基金會備份。
